【裁判字號】    98,台抗,554
【裁判日期】    980716
【裁判案由】    請求國家賠償聲請訴訟救助
【裁判全文】
最高法院民事裁定              九十八年度台抗字第五五四號
抗  告  人  甲○○
            乙○○
上列抗告人因與相對人宜蘭縣政府間請求國家賠償事件提起再審
之訴聲請訴訟救助，對於中華民國九十七年十一月二十六日台灣
高等法院裁定（九十七年度聲字第四三一號），提起抗告，本院
裁定如下：
    主  文
抗告駁回。
抗告訴訟費用由抗告人負擔。
    理  由
按當事人因無資力支出訴訟費用而聲請訴訟救助者，關於無資力
支出訴訟費用之事由，應提出可使法院信其主張為真實並能即時
調查之證據，以釋明之，此觀民事訴訟法第一百零九條第二項、
第二百八十四條之規定自明。所謂無資力係指窘於生活，且缺乏
經濟信用者而言（最高法院四十三年台抗字第一五二號判例意旨
參照）。申言之，若非取給於自己或家族所必須之生活費不能支
出訴訟費用，且無籌措款項以支出訴訟費用之信用技能，方能謂
之為無資力支出訴訟費用。又當事人在前訴訟程序曾經繳納裁判
費，於該訴訟程序確定後提起再審之訴時，如不能釋明其經濟狀
況確有重大之變遷，不得遽為聲請訴訟救助（最高法院七十三年
台抗字第四六一號判例意旨參照）。查抗告人因國家賠償事件提
起再審之訴，並向原法院聲請訴訟救助。原法院以：抗告於前訴
訟程序曾繳納第一、二審裁判費新台幣（下同）十六萬八千七百
九十二元及二十七萬七千六百八十六元，有收據附於前訴訟程序
卷宗可按。抗告人雖提出九十六年度綜合所得稅各類所得資料清
單、台灣宜蘭地方法院檢察署檢察官九十七年度偵續字第三二號
不起訴處分書、戶籍謄本、財產歸屬資料清單、土地謄本等件為
證，然前開證據不足釋明其於前訴訟程序判決確定後，經濟狀況
有何重大之變遷，致無資力支出訴訟費用，因認其聲請為無理由
，裁定予以駁回，於法並無違背。抗告論旨，徒以其於聲請訴訟
救助時，已提出多項可供釋明之證據，法院即應予以調查，不得
僅以原法院未許救助，遽將聲請駁回。且抗告人並曾提出宜蘭縣
宜蘭市新生里辦公室之里長證明書，證明抗告人確屬清寒里民。
又所提出九十六年度綜合所得稅各類所得資料清單及財產歸屬資
料清單，足證抗告人確已有出國另行謀生，或所得及財產全無，
或雖有部分財產但曾遭拍賣，又撤銷拍賣但仍有抵押權，或因無
法繳稅，被稅捐處禁止處分。又需養育二子，所居住之建築物遭
宜蘭縣政府以違建為由拆除，則銀行不可能貸款予抗告人，抗告
人所有六筆土地，已經債權人承受，是抗告人幾乎面臨破產，經
濟確有重大變遷，而無資力繳納訴訟費用等詞，指摘原裁定不當
。然依抗告人自陳其既能出國謀生（財團法人法律扶助基金會宜
蘭分會機關或團體轉介函查結果回覆單註明：據電話與該案之送
達代收人聯繫，抗告人夫妻攜子移居至巴基斯坦），又非毫無恆
產而缺乏經濟信用，非不得以其既有財產及自身之經濟上信用籌
措裁判費，且其於前訴訟程序曾繳納上揭裁判費，上揭證據不能
證明其經濟狀況有何重大之變遷，致無資力支出訴訟費用，即不
能使本院信其無資力支出裁判費為真實。抗告人指摘原裁定不當
，聲明廢棄，非有理由。
據上論結，本件抗告為無理由。依民事訴訟法第四百九十五條之
一第一項、第四百四十九條第一項、第九十五條、第七十八條，
裁定如主文。
中    華    民    國  九十八  年    七    月   十六   日
                      最高法院民事第七庭
                          審判長法官  劉  福  聲
                                法官  鄭  玉  山
                                法官  黃  義  豐
                                法官  袁  靜  文
                                法官  顏  南  全
      本件正本證明與原本無異
                                      書  記  官
中    華    民    國  九十八  年    七    月  二十八  日
                                                      Q


司法院資訊處製作；財團法人民間司法改革基金會備份。
